臺灣高等法院刑事裁定　　　　　　　　　　　　　　　九十一年度聲再字第一九號
　　再審聲請人
　　即受判決人　甲○○
右列聲請人因貪污治罪條例案件，對於本院中華民國九十年七月十一日所為確定判決
（九十年度上訴字第一五一七號），聲請再審，本院裁定如左：
    主  文
再審之聲請駁回。
    理  由
一、再審聲請意旨略以：按刑事訴訟法第四百二十條第一項第六款規定，有罪判決確
    定後，因發現確實之新證據，足認受有罪判決之人應受無罪、免訴、免刑或輕於
    原判決所認罪名之判決者，得為受判決人之利益，聲請再審。鈞院九十年度上訴
    字第一五一七號確定判決認聲請人與楊世傑、羅新輝共同利用職務上之機會詐取
    財物，而論處聲請人罪刑，其中所據以認定聲請人涉犯該刑責之共同被告羅新輝
    所書具之自白書，惟該自白書，係羅新輝在調查局人員長時間疲勞訊問，並威脅
    下所以寫就，與事實並不相符，此有羅新輝於九十年十二月二十七日出具之證明
    書足以為證，而此新證據自足以證明羅新輝上揭自白書係屬不實。且聲請人自楊
    世傑處取得之二百萬元，係出於借貸，聲請人並因而簽發商業本票以為借據之憑
    證，足證楊世傑交付聲請人二百萬元，係出於借貸，顯與本案新竹縣五峰鄉上坪
    溪疏浚工程乙事無涉。且聲請人就林登財是否承包上坪溪疏浚工程，在整個過程
    中，聲請人均未參與，亦未與林登財談論其承包上坪溪疏浚工程之事。況該上坪
    溪疏浚工程，並未獲上級主管機關允准，根本無所謂該案，聲請人擔任主席之新
    竹縣五峰鄉鄉民代表會，自無審議之權限，從而聲請人又有何利用職務上機會詐
    取財物之可言。且本件公共工程是否公開招標、底價之核定等，聲請人並無置喙
    及決定之權，亦無左右及決定之能力，就此又有何利用職務上機會詐取財物之可
    言，乃原確定判決竟認聲請人利用職務上之機會詐取款項而論處罪刑，自有違誤
    ，為此聲請再審，請求撤銷原判決，而為被告無罪之諭知云云。
二、按刑事訴訟法第四百二十條第一項第六款所謂之「新證據」，係指該證據於事實
    審法院判決前已經存在，為法院及當事人所不及知、不及調查斟酌，事後始行發
    現，且必可認為確實足以動搖原確定判決，而為受判決人有利之判決者而言（最
    高法院四十七年度台抗字第一一０號及四十九年台抗字第七二號裁定意旨參照）
    。查本院九十年度上訴字第一五一七號刑事判決以聲請人係新竹縣五峰鄉鄉民代
    表會主席，與該五峰鄉鄉長楊世傑及該鄉民代表會副主席羅新輝，明知新竹縣五
    峰鄉上坪溪上游疏浚工程計畫早未經上級機關新竹縣政府核准辦理及未再向台灣
    省政府水利處第二河川局申請核准，竟利用職務上之機會，推由羅新輝出面向林
    登財詐稱：可於三個月內讓林登財取得該新竹縣五峰鄉上坪溪上游疏浚工程，惟
    需四百萬元打點鄉長、鄉民代表會主席、副主席及代表等語，使林登財信以為真
    ，而於八十七年十二月二十八日在新竹縣竹東鎮東方樓餐廳交付四百萬元與楊世
    傑。而楊世傑保留一百萬元，其餘分別交付聲請人二百萬元及羅新輝一百萬元，
    嗣因前開工程未經上級主管機關新竹縣政府核准，無法公開招標，林登財等人始
    知受騙等情，而以聲請人所為係犯貪污治罪條例第五條第一項第二款之依據法令
    從事公務之人員利用職務上之機會詐取財物罪，業據於判決理由內詳加敘明其所
    憑之論據，並以聲請人所辯：伊自楊世傑處所取得之二百萬元係出於借貸等語係
    屬卸責之詞，不足採信，亦於判決理由內詳加敘明，並一一予以指駁在卷。茲查
    聲請人如何與楊世傑、羅新輝共同意圖為自己不法之所有，分別利用擔任新竹縣
    五峰鄉鄉長及鄉民代表會主席、副主席等職務上之機會，推由羅新輝出面向林登
    財詐稱可於三個月內讓林登財取得該新竹縣五峰鄉上坪溪上游疏浚工程，惟需四
    百萬元打點鄉長、鄉民代表會主席、副主席及代表等語，而向林登財等人詐取四
    百萬之事實，業據共同被告羅新輝於調查局訊問時自白在卷，羅新輝並親筆書寫
    自白書一紙，而此羅新輝之自白並核與證人林登財、郭瀚隆、羅必張證述之情節
    相符。且共同被告羅新輝嗣於檢察官偵查時及原判決於台灣新竹地方法院審理時
    所為之供述並均與調查局時所述大致相同，足證羅新輝於調查局所為自白係出於
    其任意性之供述，其嗣於原判決在本院審理時辯稱曾遭調查局人員刑求逼供，故
    所言不實云云，純屬圖卸刑責之詞，不足採信，此亦據原確定判決於判決理由詳
    加敘明、指駁。聲請人聲請本件再審雖提出羅新輝所出具之證明書一紙以為新證
    據，欲以之證明羅新輝自白書係屬不實，惟查該證明書係羅新輝於九十年十二月
    二十七日所書立，顯係在原判決確定後始行出具，既非於本院原判決判決前即已
存在，自無本院及聲請人所不知而不及調查斟酌，至事後始行發現之可言，依上
    揭說明，核與刑事訴訟法第四百二十條第一項第六款所謂之新證據不合。至聲請
    人擔任新竹縣五峰鄉鄉民代表會主席，既明知上揭疏浚工程計畫業經上級機關新
    竹縣政府否准辦理及未再向主管機關台灣省政府水利處第二河川局申請核准，亦
    未經五峰鄉鄉民代表會審查通過，根本無法辦理公開招標，竟利用其係鄉民代表
    會主席之職務上之機會，假藉原欲申請上級主管機關新竹縣政府核准，惟已經縣
    政府否決之上開工程計畫，而向林登財等人詐取四百萬元，又豈能謂與其職務無
    涉，此亦據原確定判決於判決理由中詳予敘明，聲請人就本院審理原判決時依職
    權所為調查證據之結果而為之認定，任意予以指摘，自非屬上揭所謂之新證據。
    綜上所述，聲請人所為再審之聲請，並無再審之理由，應予駁回。
據上論斷，應依刑事訴訟法第四百三十四條第一項，裁定如主文。
中    華    民    國    九十一    年        一      月      三十一      日
                            台灣高等法院刑事第三庭
                                審判長法  官  張  連  財
    法  官  李  英  勇
                                      法  官  張  傳  栗
右正本證明與原本無異。
如不服本裁定應於收受送達後五日內向本院提出抗告書狀。
                                      書記官  王  秀  雲
中    華    民    國    九十一    年        一      月      三十一      日
